【裁判字號】    99,易,414
【裁判日期】    990322
【裁判案由】    詐欺
【裁判全文】
臺灣臺中地方法院刑事判決               99年度易字第414號
公  訴  人  臺灣臺中地方法院檢察署檢察官
被      告  乙○○
上列被告因詐欺案件，經檢察官提起公訴（ 98年度偵字第29828
號），被告於準備程序中就被訴事實為有罪之陳述，經告以簡式
審判之旨，並聽取意見後，本院合議庭裁定由受命法官獨任進行
簡式審判程序，判決如下：
    主    文
乙○○幫助意圖為自己不法之所有，以詐術使人將本人之物交付
，累犯，處有期徒刑月，如易科罰金，以新臺幣壹仟元折算壹
日，減為有期徒刑壹月又拾伍日，如易科罰金，以新臺幣壹仟元
折算壹日。
    犯罪事實
一、乙○○前於民國90年間因違反著作權法案件，經本院於91年
    5月4日以 91年度訴字第493號判決判處有期徒刑1年2月，緩
    刑3年確定，嗣乙○○於緩刑期內即93年1月21日因違反職役
    罪，經國防部中部地方軍事法院於 93年4月23日以93年度台
    審字第108號判決判處有期徒刑8月確定，本院依聲請以93年
    度撤緩字第53號裁定撤銷緩刑之宣告，經送監執行，於94年
    10月14日因縮短刑期假釋出監，而於94年11月12日假釋付保
    護管束期滿未經撤銷以已執行完畢論。乙○○明知近年來坊
    間盛行以虛設、租賃、借用或買賣人頭帳戶等方式，供詐騙
    集團作為詐騙他人交付財物之不法用途，亦可預見無故收購
    、租賃或借用他人之存摺、金融卡及密碼者，極可能係將之
    作為財產犯罪之工具，用於掩飾因財產性犯罪所匯入之款項
    ，藉以避免真實身分暴露而遭到訴究，然其仍基於縱有人以
    其所提供之金融帳戶實行詐欺取財犯罪，亦不違背其本意之
    幫助詐欺取財犯意，於 96年4月3日下午2時許前之某時，在
    不詳處所，將所申設使用之中華郵政股份有限公司潭子頭家
    厝郵局帳戶（帳號：00000000000000號）之存摺、金融卡及
    密碼，提供予不詳詐騙集團成員，容任該詐欺集團利用上開
    帳戶，作為詐財之人頭帳戶使用。而該詐欺集團成員即共同
    意圖為自己不法之所有，並基於詐欺取財之犯意聯絡，於96
    年4月3日下午2時許，撥打電話向甲○○佯稱：其中2獎獎金
    有新臺幣（下同）100萬元，惟必須先繳交稅金73300元才可
    領獎云云，致甲○○陷於錯誤，而匯款 73300元入前揭帳戶
    內。嗣甲○○察覺受騙而報警處理後，始循線查獲。
二、案經臺中縣警察局豐原分局報告臺灣臺中地方法院檢察署檢
    察官偵查起訴。
    理    由
一、上揭事實，業據被告乙○○於本院審理時自白不諱，並經被
    害人即證人甲○○於警詢時指述明確，並有臺中縣警察局受
    理刑事案件報案三聯單 1紙、內政部警政署反詐騙諮詢專線
    紀錄表 1紙、臺中縣警察局霧峰分局受理詐騙帳戶通報警示
    簡便格式表1紙、金融機構聯防機制通報單1紙、郵政國內匯
    款執據1紙、臺灣郵政公司豐原郵局96年4月14日營字第0960
    200940號函附被告上開帳戶開戶基本資料影本及交易往來明
    細影本 1份附卷可稽。被告乙○○上開潭子頭家厝郵局帳戶
    ，確為詐欺集團成員作為實施本案詐欺取財犯行之用一節，
    足堪認定。
二、按刑法上之故意，分為直接故意（確定故意）與間接故意（
    不確定故意）。行為人對於構成犯罪之事實，明知並有意使
    其發生者，為直接故意；行為人對於構成犯罪之事實，預見
    其發生而其發生並不違背其本意者，為間接故意。又幫助犯
    之成立，以行為人主觀上認識被幫助者正欲從事犯罪或係正
    在從事犯罪，且該犯罪有既遂之可能，而其行為足以幫助他
    人實現構成要件者，即具有幫助故意，並不以行為人確知被
    幫助者係犯何罪名為必要。而按金融機構之帳戶為個人理財
    之工具，為便利大眾使用此一理財工具，以資活絡資金供需
    ，對於申請開設金融帳戶並無設有任何特殊之限制，一般民
    眾皆能自由申請開戶，並得同時在不同金融機構申請多數存
    款帳戶使用，乃眾所周知之事實，依一般人之社會生活經驗
    ，倘係經由合法管道之收入或支出，其於金融帳戶之存放及
    提領，本可自行向金融行庫開立帳戶後使用，殊無大費周章
    使用他人帳戶之必要，況且近來詐騙案件層出不窮，詐騙集
    團多利用人頭帳戶做為出入帳戶，不僅廣為媒體所披載，亦
    經政府一再宣導提醒注意，尤以現今各地金融機構所設自動
    提款機莫不設定轉帳之警示畫面，或張貼警示標語，促請使
    用大眾注意，衡諸目前社會以電視、報紙甚至網路等管道流
    通資訊之普及程度，以及使用自動提款機從事提款、轉帳交
    易之頻繁，苟見有陌生人不思以自己名義申請開立帳戶，反
    而向不特定人蒐集或收購他人之金融機構帳戶使用，自屬可
    疑。而現今犯罪集團或不法份子為掩飾其不法獲利行徑，避
    免執法人員之追究處罰，經常誘使一般民眾提供金融機構帳
    戶存摺等資料，渠等再以此帳戶供作對外詐騙或其他各種財
    產犯罪之不法用途使用等情，亦為一般合理之人知之甚是。
    本件被告乙○○將其所有之上開帳戶之存摺、金融卡及密碼
    交付予真實姓名年籍不詳之詐騙集團成員，則對於詐騙集團
    成員可能將之用於詐財，使偵查機關不易偵查一節，被告應
    有所預見，竟仍提供上開帳戶予詐騙集團成員使用，顯有容
    認犯罪事實發生之本意，其有幫助該詐欺集團利用該等金融
    帳戶實施詐欺取財犯行之不確定故意及行為甚明。本件事證
    明確，被告幫助詐欺取財之犯行洵堪認定，應依法論科。按
    幫助犯之成立，主觀上行為人須有幫助故意，客觀上須有幫
    助行為，意即須對於犯罪與正犯有共同之認識，而以幫助之
    意思，對於正犯資以助力，而未參與實施犯罪之行為者而言
    （參照最高法院75年度臺上字第1509號、88年度臺上字第12
    70號判決意旨）。本件被告乙○○將其於潭子頭家厝郵局所
    申設之上開帳戶之存摺、提款卡及密碼，交予真實姓名年籍
    不詳之詐騙集團成員使用，該詐欺集團以被告之帳戶作為對
    被害人實行詐欺取財犯罪之取款工具，顯係基於幫助他人實
    行詐欺取財犯罪之犯意，且被告所為提供金融帳戶之行為，
    亦屬刑法詐欺罪構成要件以外之行為。而詐欺集團取得被告
    提供之上開帳戶存摺、金融卡及密碼等資料，藉以供詐欺被
    害人之用，該犯罪集團成員係共同犯刑法第339條第1項詐欺
    取財罪。
三、核被告乙○○所為，係犯刑法第30條第1項、刑法第339條第
    1項之幫助詐欺取財罪。被告前於 90年間，因違反著作權法
    案件，經本院於 91年5月4日以91年度訴字第493號判處有期
    徒刑1年2月，緩刑3年確定，嗣其於緩刑期內即93年1月21日
    因違反職役罪，經國防部中部地方軍事法院於 93年4月23日
    以93年度台審字第108號判處有期徒刑8月確定，本院依聲請
    以93年度撤緩字第53號裁定撤銷緩刑之宣告，經送監執行，
    於94年10月14日因縮短刑期假釋出監，而於94年11月12日假
    釋付保護管束期滿未經撤銷以已執行完畢論，有臺灣高等法
    院被告前案紀錄表在卷可參，其於徒刑執行完畢 5年以內，
    故意再犯本件有期徒刑以上之罪，為累犯，應依刑法第47條
    第 1項之規定加重其刑。又被告行為僅止於幫助，爰依刑法
    第 30條第2項規定，按正犯之刑減輕，並依法先加再減。爰
    審酌被告乙○○未能深思熟慮，貿然提供上揭銀行帳戶供詐
    欺集團成員使用，助長詐欺集團財產犯罪之風氣，致本件被
    害人受騙而匯款，而受有財產上之損失，被告所為幫助犯行
    ，實屬可責，並審酌被告於犯後本院審理時坦認犯行，態度
    尚佳，未以激烈之手段犯案及其犯罪之動機、目的、方法、
    手段及所生危害等一切有利、不利之情狀後，從輕量處如主
    文所宣告之刑，並諭知易科罰金之折算標準，盼其知所警惕
    ，切勿再犯。另被告為本案之犯罪時間，係於 96年4月24日
    以前，合於中華民國九十六年罪犯減刑條例第2條第 1項第3
    款應予減其刑期二分之一之規定，爰就其宣告刑予以減刑，
    並諭知易科罰金之折算標準。
據上論斷，依刑事訴訟法第273條之1第1項、第 299條第1項前段
，刑法第30條第1項、第339條第1項、第30條第2項、第 47條第1
項、第41條第1項前段，中華民國九十六年罪犯減刑條例第2條第
1項第3款、第7條，刑法施行法第1條之1第1項、第 2項前段，判
決如主文。
中    華    民    國    99    年     3    月    22    日
                  刑事第六庭    法  官  林三元
如不服本判決應於收受判決後10日內向本院提出上訴書狀，並應
敘述具體理由；其未敘述上訴理由者，應於上訴期間屆滿後20日
內向本院補提理由書（均須按他造當事人之人數附繕本）「切勿
逕送上級法院」。
                                書記官  黃雅青
中    華    民    國    99    年     3    月    22    日
附錄論罪科刑法條
刑法第339條第1項：
意圖為自己或第三人不法之所有，以詐術使人將本人或第三人之
物交付者，處5年以下有期徒刑、拘役或科或併科1千元以下罰金
。

司法院資訊處製作；財團法人民間司法改革基金會備份。
